【裁判字號】    89,訴,2354
【裁判日期】    900227
【裁判案由】    殺人未遂
【裁判全文】
臺灣高雄地方法院刑事判決                        八十九年度訴字第二三五四號
    公  訴  人  臺灣高雄地方法院檢察署檢察官
    被      告  甲○○
    指定辯護人  本院公設辯護人乙○○
右列被告因殺人未遂案件，經檢察官提起公訴（八十九年度偵字第二○九○四號），
本院判決如左：
    主  文
甲○○傷害人之身體，處有期徒刑陸月，如易科罰金，以參佰元折算壹日。
扣案之刀子壹把沒收。
    事  實
一、甲○○於民國八十九年九月十四日晚上十一時許，不滿戊○○、丁○○、丙○○
    三人於非假日且夜深人靜時仍在高雄市○○區○○路八五０號正興國中燃放天
    炮，使其無法入睡，加以其失業閒居在家已久，一時氣憤，竟基於傷害之犯意，
    持尖刀一把，到其樓下正興國中籃球場，以尖刀分別刺中戊○○腹部一刀、背部
    二刀，丁○○腹部二刀，丙○○腹部一刀。致戊○○受有腹部長度一分分、深度
    四點五公分，左胸背側長一公分，左腰背側長一公分之穿刺傷；丁○○受有腹部
    長度一公分、左腰長度一公分之穿刺傷；丙○○受有腹部長度一公分，深度四點
    二公分之穿刺傷，嗣經正興國中管理員將戊○○等三人送醫急救，報警查獲，並
    扣得甲○○所有供犯罪所用之尖刀一把。
二、案經被害人戊○○、丁○○、丙○○訴由高雄市政府警察局三民第二分局移送臺
    灣高雄地方法院檢察署檢察官偵查起訴。
    理  由
一、右揭事實業據被告甲○○坦承不諱，核與被害人戊○○、丁○○、丙○○指訴情
    節相符，復有小刀一把扣案可資佐證，而被害人等三人因被告之傷害行為受有如
    事實欄所述之傷害，復有高雄醫學院附設中和紀念醫院就醫證明書三紙附卷可憑
    。公訴人認被告所為係犯刑法第二百七十一條第二項、第一項之殺人未遂罪嫌，
    無非以被害人戊○○腹部受傷深達四點五公分，足證被告用力之猛，顯有致被害
    人等死亡之故意為其論據。訊據被告甲○○則堅決否認有殺人犯意，並辯稱：僅
    想嚇嚇他們而已等語。按殺人罪與傷害罪之區隔，應以有無殺意為斷，其受傷之
    多寡及是否致命部位，均屬參酌之因素，而非惟一之標準；而殺人罪之成立，須
    於實施加害行為時，即有使人喪失生命之故意，始足當之，此一主觀之要件，既
    攸關罪責之成立與否，應嚴格證據之認定，不容有合理性之懷疑存在，且不得一
    經行為人持器械揮砍，即認其有殺人故意。經查，被害人三人均於警訊中指稱被
    告當時係一面動手持刀刺向他們，且很生氣的說「你們講不聽（指放鞭炮之事）
    」，且三人均不認識被告，亦無仇怨等語，難認被告上開言語，即認其有殺人故
    意；又被告持刀下樓後，因籃球場並無燈光，光線相當昏暗，被告持刀刺中被害
    人三人後，並無繼續追殺之動作，且停留在原地等待警方前來處理，亦據被害人
    戊○○證述在卷（參九十年二月十四日審判筆錄），此亦與殺人通常會有繼續追
    殺動作之常情不符；又被告當時犯罪所持有之刀子一把，刀全長約三十六點五公
    分，刀刃長二十三點五公分，寬約一公分，惟近刀柄處較寬約一點五公分，此有
    本院調取該證物當庭製作之勘驗筆錄在卷可按，而被害人戊○○所受腹部長度一
    分分、深度四點五公分，係被害人三人中傷勢較重之人，惟其受傷之深度長四點
    五公分，佔該刀刃全長二十三點五公分之比例，亦僅約百分之十九，尚未達五分
    之一，足認被告刺向被害人時，並非盡其全力，出手非猛，否則被害人所受傷勢
之深度應更深入，準此，即難認被告有如公訴人所說「用力之猛」而推論其有致
    被害人等死亡之故意。綜上，足認被告所為之教訓意味濃厚，其行為時應僅係基
    於嚇阻被害人繼續放鞭炮之傷害犯意，於受害人受傷後被告隨即罷手，未繼續追
    殺，其無殺人之意圖甚明。是公訴人稱被告以尖刀猛刺戊○○腹部深達四點五公
    分，足證被告用力之猛，顯有致被害人等死亡之故意，而認被告係犯殺人未遂罪
    之論據，容有誤會。本件事證明確，被告犯行足堪認定。
二、核被告所為，係犯刑法第二百七十七條第一項之傷害罪。公訴人認被告係犯殺人
    未遂罪，容有未洽，惟其社會基本事實相同，起訴法條爰予變更。被告以一行為
    接續傷害三人，侵害三同種法益，觸犯三傷害罪名，係同種想像競合犯，應從一
    重處斷。審酌被告以刀傷人，雖屬不該，惟因被害人等於深夜時尚燃放鞭炮妨礙
    安寧及睡眠，被告不知以正常管道報警處理，一時失慮，致罹刑典，其犯罪之動
    機、目的、手段、犯罪情節、告訴人所受之傷害程度、犯罪後坦承犯行並當庭向
    被害人道歉之態度，及未能得被害人之諒解等一切情狀，爰量處如主文所示之刑
    ，並諭知易科罰金之折算標準，以示懲儆。扣案之刀子一把，係被告所有供犯罪
    所用之物，業經被告供承在卷，爰依刑法第三十八條第一項第二款之規定，併予
    宣告沒收。
三、據上論斷，應依刑事訴訟法第二百九十九條第一項前段、第三百條，刑法第二百
    七十七條第一項、第五十五條、第三十八條第一項第二款，罰金罰鍰提高標準條
    例第一條前段、第二條，判決如主文。
中      華      民      國      九十      年      二    月    二十七    日
                                  臺灣高雄地方法院刑事第二庭
                                      法  官    劉建利
右正本證明與原本無異。
如不服本判決，應於判決送達後十日內，向本院提出上訴狀。
                                      書記官    洪生輝
中      華      民      國      九十      年      三    月      一      日
錄附論罪刑法條：刑法第二百七十七條第一項。
傷害人之身體或健康者，處三年以下有期徒刑，拘役或一千元以下罰金。


司法院資訊處製作；財團法人民間司法改革基金會備份。
